臺灣高雄地方法院刑事判決　　　　　　　100年度訴字第568號
公　訴　人　臺灣高雄地方法院檢察署檢察官
被　　　告　林國雲
上列被告因違反毒品危害防制條例案件，經檢察官提起公訴（10
0 年度毒偵字第470 號），被告就被訴事實為有罪之陳述，經告
知簡式審判程序之旨，並聽取被告與公訴人之意見後，本院合議
庭裁定由受命法官獨任進行簡式審判程序，本院判決如下：
    主  文
林國雲施用第一級毒品，累犯，處有期徒刑壹年；又施用第二級
毒品，累犯，處有期徒刑肆月。應執行有期徒刑壹年貳月。
    事  實
一、林國雲前於民國88年間因施用毒品案件，經本院以88年度毒
    聲字第1410號裁定送觀察、勒戒，認有繼續施用毒品傾向，
    再經本院以88年度毒聲字第2260號裁定令入戒治處所施以強
    制戒治，於戒治期間表現良好，經本院以88年度毒聲字第77
    08號裁定停止戒治，所餘戒治期間並付保護管束，於89年3
    月18日因保護管束期滿，視為強制戒治執行完畢釋放；其所
    為施用毒品犯行，則經本院以88年度訴字第644 號判決分別
    判處有期徒刑9 月、6 月，並定應執行刑1 年2 月確定，於
    90年6 月19日縮短刑期執行完畢。另於92年間因違反妨害兵
    役條例案件，經本院以92年度易字第1644號判決判處有期徒
    刑3 月確定，又因施用毒品案件，經本院以93年度訴緝字第
    209 號判決分別判處有期徒刑8 月、4 月，並與前開違反妨
    害兵役案件之宣告刑合併定應執行刑有期徒刑1 年，於95年
    1 月25日縮短刑期執行完畢，復於95年間再因施用毒品及詐
    欺案件，經本院以95年度訴字第3237號、96年度易字第1651
    號及96年度簡字第633 號分別判處有期徒刑10月、3 月、5
    月，經減刑並定應執行刑7 月又15日，於96年12月27日執行
    完畢，嗣於96、97年間又因施用毒品案件，經本院以96年度
    訴字第3329號、97年度審訴字第2177號分別判處有期徒刑1
    年6 月、10月確定，上開2 案接續執行，甫於99年3 月26日
    縮短刑期假釋出獄，假釋中並交付保謢管束，於99年8 月5
    日保護管束期滿未經撤銷，視為執行完畢，仍不知悔改，明
    知海洛因及甲基安非他命分別係毒品危害防制條例第2 條第
    2 項第1 款、第2 款所明定之第一、二級毒品，不得持有及
    施用，竟於前述觀察、勒戒及強制戒治執行完畢釋放後之5
    年內再犯施用毒品案件後，再度分別基於施用第一級毒品海
    洛因及第二級毒品甲基安非他命之犯意，先於99年8 月12日
    某時許，在其友人位於高雄市鳳山區住處，以將海洛因摻入
    香菸內吸取煙霧之方式，施用第一級毒品海洛因1 次，復於
    99 年8月13日16時55分許採尿回溯96小時內之某時（不含公
    權力拘束時間），在不詳地點，將甲基安非他命置於玻璃球
    內燒烤吸取其煙霧之方式，施用第二級毒品甲基安非他命1
    次，嗣於99年8 月13日14時50分許，因形跡可疑，為警在高
    雄市橋頭區青埔捷運站廁所旁盤查查獲，且經其同意採尿送
    驗後呈嗎啡、可待因及甲基安非他命陽性反應，始知上情。
二、案經高雄市政府警察局岡山分局報請臺灣高雄地方法院檢察
    署檢察官偵查起訴。
    理  由
一、被告林國雲所犯係死刑、無期徒刑、最輕本刑為3 年以上有
    期徒刑以外之罪，其於準備程序就前揭被訴事實為有罪之陳
    述，經受命法官告知簡式審判程序之旨，並聽取其與公訴人
    意見後，本院認無不得或不宜改依簡式審判程序進行之處，
    爰依刑事訴訟法第273 條之1 第1 項、第284 條之1 ，裁定
    本件由受命法官獨任進行簡式審判程序，合先敘明。
二、訊據被告對於上揭時、地，先後分別施用第一級毒品海洛因
    及第二級毒品甲基安非他命之犯罪事實，均坦承不諱；而被
    告為警查獲所採之尿液檢體，送經台灣檢驗科技股份有限公
    司以酵素免疫法及氣相層析質譜法檢驗結果，呈現嗎啡、可
    待因、甲基安非他命、安非他命陽性反應，有該公司濫用藥
    物實驗室99年8 月31日濫用藥物檢驗報告1 份可佐（見警卷
    第4 頁），基上，本件事證明確，足認被告之任意性自白與
    事實相符，被告於上揭時、地分別施用第一、二級毒品之犯
    行，均堪認定。
三、按施用第一級、第二級毒品為犯罪行為，毒品危害防制條例
    第10條定有處罰明文。故施用第一、二級毒品者，依前揭規
    定本應科以刑罰。惟基於刑事政策，對合於一定條件之施用
    者，則依同條例第20條、第23條之規定，施以觀察、勒戒及
    強制戒治之保安處分。又毒品危害防制條例於92年7 月9 日
    修正公布，自93年1 月9 日施行，其中第20條、第23條將施
    用毒品之刑事處遇程序，區分為「初犯」及「5 年內再犯」
    、「5 年後再犯」。依其立法理由之說明：「初犯」，經觀
    察、勒戒或強制戒治後，應為不起訴處分或不付審理之裁定
    ；經觀察、勒戒或強制戒治執行完畢釋放後，「5 年內再犯
    」者，因其再犯率甚高，原實施之觀察、勒戒及強制戒治既
    已無法收其實效，爰依法追訴或裁定交付審理。至於經觀察
    、勒戒或強制戒治執行完畢釋放後，「5 年後再犯」者，前
    所實施之觀察、勒戒或強制戒治已足以遮斷其施用毒品之毒
    癮，為期自新及協助其斷除毒癮，仍適用「初犯」規定，先
    經觀察、勒戒或強制戒治之程序。從而依修正後之規定，僅
    限於「初犯」及「5 年後再犯」2 種情形，始應先經觀察、
    勒戒或強制戒治程序。倘被告於5 年內已再犯，經依法追訴
    處罰，縱其第3 次（或第3 次以上）再度施用毒品之時間，
    在初犯經觀察、勒戒或強制戒治執行完畢釋放5 年以後，已
    不合於「5 年後再犯」之規定，且因已於「5 年內再犯」，
    顯見其再犯率甚高，原實施觀察、勒戒或強制戒治，已無法
    收其實效，即應依該條例第10條處罰（最高法院97年度第5
    次刑庭會議決議參照）。
四、本件被告於88年間因施用毒品案件，經送觀察、勒戒，認有
    繼續施用毒品傾向，再令其入戒治處所施以強制戒治，於戒
    治期間表現良好，經本院以88年度毒聲字第7708號裁定停止
    戒治，所餘戒治期間並付保護管束，於89年3 月18 日 因保
    護管束期滿，視為強制戒治執行完畢釋放；其所為施用毒品
    犯行，則經本院以88年度訴字第644 號判決分別判處有期徒
    刑9 月、6 月，並定應執行刑1 年2 月確定，於90年6 月19
    日縮短刑期執行完畢。另於92年間除因違反妨害兵役條例案
    件，經本院以92年度易字第1644號判決判處有期徒刑3 月確
    定，又因施用毒品案件，經本院以93年度訴緝字第209 號判
    決分別判處有期徒刑8 月、4 月，並與前開違反妨害兵役案
    件之宣告刑合併定應執行刑有期徒刑1 年，於95年1 月25日
    縮短刑期執行完畢，復於95年間再因施用毒品及詐欺案件，
    經本院以95年度訴字第3237號、96年度易字第1651號及96年
    度簡字第633 號分別判處有期徒刑10月、3 月、5 月，經減
    刑並定應執行刑7 月又15日，於96年12月27日執行完畢，嗣
    於96、97年間再因施用毒品案件，經本院以96年度訴字第33
    29號、97年度審訴字第2177號分別判處有期徒刑1 年6 月、
    10月確定，上開2 案接續執行，甫於99年3 月26日縮短刑期
    假釋出獄，假釋中並交付保謢管束，於99年8 月5 日保護管
    束期滿未經撤銷，視為執行完畢，有臺灣高等法院被告前案
    紀錄表乙份可查（見本院訴卷第38至47頁），被告於上開強
    制戒治執行完畢釋放後，5 年內再犯上開施用毒品案件經本
    院判處上開徒刑確定，則本件施用毒品罪雖係在前開強制戒
    治執行完畢釋放5 年後所犯，揆諸前揭說明，仍應依法論科
    。
五、查海洛因、甲基安非他命分屬毒品危害防制條例第2 條第2
    項第1 、2 款所稱之第一、二級毒品，不得持有、施用。被
    告分別持之以施用，核其所為，係各犯毒品危害防制條例第
    10條第1 項施用第一級毒品罪、同條第2 項施用第二級毒品
    罪，其為施用而持有海洛因、甲基安非他命之低度行為，應
    為施用之高度行為所吸收，不另論罪。被告所犯上開2 罪之
    間，犯意各別，行為互殊，應予分論併罰；又被告前有如事
    實欄所載犯罪科刑及執行情形，有上開前案紀錄表在卷可按
    ，其於受徒刑執行完畢後，5 年以內故意再犯本件有期徒刑
    以上之2 罪，均為累犯，應依刑法第47條第1 項規定，各加
    重其刑。
六、爰審酌被告甫因施用毒品犯行執行有期徒刑完畢，猶仍施用
    毒品不輟，顯見其毒癮非淺，惟念施用毒品乃自戕一己之身
    體健康，尚未害及他人，且被告犯後尚知坦承犯行，暨被告
    自陳現任職粗工，每月收入約新臺幣2 萬多元，國中肄業、
    家境不佳等一切情狀，量處如主文所示之刑，並定其應執行
    之刑，以資儆懲。另被告雖請求以替代療法代替刑罰，惟替
    代療法並非本院職權範圍內之事項，被告上開所請，於法無
    據，併予敘明。
據上論斷，應依刑事訴訟法第299 條第1 項前段、第273 條之1
第1 項，毒品危害防制條例第10條第1 項、第2 項，刑法第11條
、第47條第1 項、第51條第5 款，判決如主文。
本案經檢察官張雅婷到庭執行職務。
中    華    民    國  100     年    6    月    29    日
                  刑事第十八庭      法  官  高瑞聰
以上正本證明與原本無異。
如不服本判決應於收受送達後10日內向本院提出上訴書狀，並應
敘述具體理由；如未敘述上訴理由者，應於上訴期間屆滿後20日
內向本院補提理由書（均須按他造當事人之人數附繕本）「切勿
逕送上級法院」。
中    華    民    國   100    年    7     月    5     日
                                     書記官  林修弘
本件得上訴。
附錄本判決論罪之法條
毒品危害防制條例第10條
施用第一級毒品者，處 6 月以上 5 年以下有期徒刑。
施用第二級毒品者，處 3 年以下有期徒刑。